臺灣高等法院臺南分院刑事判決　　　　　 九十三年度上易字第八五號　　　 潛
　　　上　訴　人　臺灣雲林地方法院檢察署檢察官
　　　被　　　告　丙　○　○
右列上訴人因被告傷害等案件，不服臺灣雲林地方法院九十二年度易字第三九八號中
華民國九十二年十二月八日第一審判決（起訴案號：臺灣臺雲林方法院檢察署九十二
年度偵字第二七○六號），提起上訴，本院判決如左：
      主      文
上訴駁回。
      理      由
甲、被告丁○○部分：
一、公訴意旨略以：丁○○於民國（下同）九十二年五月十一日凌晨一時二十分許，
    駕駛車牌號碼ＺＬ─九四九八號自用小客車搭載甲○○，至雲林縣斗六市○○路
    與莊敬路交岔路口，因見丙○○趨前欲打開其車門，竟應注意汽車行駛時，駕駛
    人應注意車前狀況，並隨時採取必要之安全措施，且當時亦無不能注意之情形，
    而疏未注意丙○○仍位於車前附近，不慎將之撞及，致丙○○受有四肢多處瘀傷
    之傷害，認丁○○涉犯刑法第二百八十四條第一項過失傷害罪嫌。
二、按犯罪事實應依證據認定之，無證據不得認定其犯罪事實；又不能證明被告犯罪
    者，應諭知無罪之判決，刑事訴訟法第一百五十四條第二項、第三百零一條第一
    項定有明文。所謂認定犯罪事實之積極證據，係指適合於被告犯罪事實之認定之
    積極證據而言，雖不以直接證據為限，間接證據亦包括在內，然而無論直接或間
    接證據，其為訴訟上之證明，須於通常一般之人均不致有所懷疑，而得確信其為
    真實之程度者，始得據為有罪之認定，倘其證明尚未達到此一程度，而有合理之
    懷疑存在時，自不能以推測或擬制之方法，以為有罪裁判之基礎（最高法院三十
    年上字第八一六號、二十九年上字第三一○五號、七十六年台上字第四九八六號
    、四十年台上字第八六號等判例參照）。
三、公訴人認被告丁○○涉犯過失傷害罪嫌，無非係以：(一)告訴人丙○○指訴、(二)證
    人甲○○偵訊中證詞、(三)國軍斗六醫院診斷證明書為據。訊據被告丁○○固坦承
    案發時駕駛小客車搭載甲○○至雲林縣斗六市○○路與莊敬路交岔路口，遇見丙○○等情事，惟堅決否認有過失傷害犯行，辯稱：當時我開車從莊敬路左轉中正
    路，要去甲○○停車處，發現乙○○的車子停在該處，丙○○也站在前面，所以
    我就倒車退回莊敬路後，繼續往莊敬路夜市的方向行駛，並沒有撞到丙○○等語
    。
四、經查：
(一)告訴人丙○○於原審審理時證述：「九十二年五月十一日凌晨一點二十分許，我
    是搭乘我兒子乙○○的車到現場，我看到我先生讓被告丁○○載送，我就探頭看
    他，當時丁○○可能因為恐懼的關係，就開車開得很快要跑，我來不及閃，她車
    子的左前方車頭燈撞到我左腳，我躺在地上，我兒子看到她撞到我，就開車去追
    她。丁○○是開車從莊敬路左轉中正路，要載送我先生去牽機車，然後車子倒退
    往夜市的方向撞到我，她就開車向莊敬路夜市的方向跑掉，當時我還可以坐起來
    ，所以我坐在地上，我兒子追丁○○後，返回來載送我到醫院。蘇昭春撞到我的
    左膝蓋，左手腕有些瘀傷。我是在撞到那天天亮以後才去看醫師，我兒子去追被
    告，回來以後要載我去就醫時，醫院都已經關了。九十二年五月十四日我去看診
    ，是因為丁○○說要告我，我才去看，剛才我說被撞當天就去看醫師是日期記錯
    了。」（見一審卷第四十七至四十九頁背面、第五十四頁背面、第五十五頁），
    並當庭繪製現場及標示個人位置圖一份附卷供參（見一審卷第六十三頁）。
(二)甲○○於原審審理時證述：「當天晚上我沒有跟丙○○一起去就醫，但是事後大
    約二、三天後我有陪我太太就醫，我太太的右腳就醫一、兩個月。被告行車方向
    是從莊敬路左轉中正路，我要去牽我的機車，被告跟我說不要下去，我太太在那
    邊，我不知道我兒子的車子在那裡，然後，被告的車子在撞到我太太的腳後，就
    直接向前往中正路走。是被告車子的乘客座右前方保險桿大燈處，撞到我太太的
    右腳膝蓋。當天晚上我們是送我太太去醫院，但是醫院沒有開門，所以我們並沒
    有馬上送醫，是在做完筆錄之後，才送到醫院。我太太是我兒子隔天載他去醫院
    的。被告丁○○撞到我太太時我知道，我有聽到慷一聲，我有告訴丁○○要停車
    ，但是她繼續開車到前面的路口才讓我下車。」（見一審卷第五十一至第五十四
    頁），並當庭繪製現場及標示個人位置圖一份附卷供參（見一審卷第六十一頁）
。
(三)乙○○於原審審理時證述：「九十二年五月十一日凌晨一時許，我媽媽騎摩托車
    去抓我爸，然後打電話給我，我到場的時候，我看到我媽媽已經倒在地上了，當
    時我有親眼看到我母親被撞，我就去追那台車子，到自強路口的時間大約凌晨二
    點。我是接到行動電話後，才到現場，還沒有接到電話之前，我在家裡跟我太太
    在一起。當時我是從莊敬路由西往東到中正路口的時候，看到被告的車繼續往東
    方開，我母親被撞了，當時躺在地上，靠近十字路口的中間。當天晚上到派出所
    ，做完筆錄之後我有載我母親去醫院，那時候天快亮了，是到省立醫院，去派出
    所之前我有送我母親到洪揚醫院，因為那時候只有這家有開門，那時我接到派出
    所的電話在催，我母親下車去掛號了，醫師在看的時候，我就把我母親載送到派
    出所去，派出所出來後就沒有去洪揚醫院，因為我母親不去了，當時我父親與母
    親兩人在吵架並打架，我在那邊救護，之後是到省立醫院去看腳。我看到被告的
    車子是靠近駕駛座的前面保險桿大燈的地方，撞到我母親左腳，被告的車子有往
    右閃，然後左後照鏡有繼續擦撞到我母親，至於這一次撞到我母親的何地方我不
    清楚。」（見一審卷第五十五頁背面至第五十八頁），並當庭繪製現場及標示個
    人位置一份附卷供參（見一審卷第六十二頁）。
(四)綜觀丙○○及甲○○、乙○○證詞，並比對三人繪製之現場及標示個人位置圖，
    該三人就：(1)丙○○如何到達雲林縣斗六市○○路與莊敬路交岔路口、(2)丙○○
    在何處遭被告丁○○所駕駛之車輛撞及、(3)丙○○被撞及之身體部位、(4)被告丁○○駕車駛離之方向、(5)由何人於何時送丙○○就醫等重要情節，證述不一相互
    矛盾，且甲○○、乙○○為告訴人丙○○之丈夫、兒子，要屬至親，倘若丙○○
    確遭車輛撞及並倒地，甲○○竟未立即下車，而乙○○亦忙於追逐被告，均未當
    場趨前查看告訴人丙○○傷勢是否嚴重、需否緊急送醫治療，逕將其棄置在現場
    ，實與常情相違，況經原審函詢行政院衛生署雲林醫院、洪揚醫院結果，均無告
    訴人丙○○於九十二年五月十一日就診紀錄（見一審卷第八十一、八十三頁），
    益證告訴人丙○○及甲○○、乙○○所述顯屬不實，自不得作為認定被告丁○○
    具有傷害犯行之證據。
(五)國軍斗六醫院診斷證明書病名欄固載有：丙○○受有四肢多處瘀傷（左上肢最大
    七×五公分、右上肢最大六×四公分、左下肢最大三×三公分等）之傷害，惟告
    訴人丙○○就醫日期為九十二年五月十四日，有該診斷證明書在卷可參（見警卷
    第八頁），並經告訴人丙○○證述：診斷證明書是看醫師當天開的等語明確（見
    一審卷第五十五頁），則告訴人丙○○於九十二年五月十一日是否受有上開傷害
    已非無疑，是該證明書僅能證明告訴人丙○○於九十二年五月十四日受有上開傷
    害，尚不得遽以推認告訴人丙○○於同年五月十一日受有上開傷害甚明，況告訴
    人丙○○所受之上開傷害，與其前述遭被告丁○○駕車撞及左腳、左膝蓋、左手
    腕，傷勢等部位顯不吻合，且乙○○亦證稱：告訴人丙○○與甲○○發生過打架
    （見一審卷第五十八頁），則告訴人丙○○所受之「四肢多處瘀傷」傷害，亦可
    能為該二人打架所造成，是自不能僅以上開診斷證明書，即認被告丁○○有何傷
    害犯行。
五、綜上所述，本件告訴人丙○○之指訴顯不實在，此外，復無其他積極證據足以證
    明被告有傷害犯行，依照前揭法條及判例要旨，自難證明被告丁○○有公訴人指
    訴之過失傷害罪嫌，犯罪尚屬不能證明。
乙、被告丙○○部分：
一、公訴意旨略以：丙○○與其子乙○○於九十二年五月十一日凌晨一時二十分許，
    見丁○○駕駛車牌號碼ＺＬ─九四九八號自用小客車搭載甲○○至雲林縣斗六市
    ○○路與莊敬路交岔路口，以使甲○○得騎乘停置在該處附近之機車返家，乃認
    甲○○與丁○○間有不正當往來關係，遂欲打開丁○○所駕車輛車門與之談判，
    惟丁○○拒絕下車並駕車駛離，乙○○見狀乃駕駛車牌號碼Ａ四─三八五一號自
    用小客車搭載丙○○共同追蹤丁○○，嗣雙方車輛均在雲林縣斗六市○○路與自
    強街（起訴書誤載為自強路）交岔路口停下，丁○○乃開啟車門使甲○○下車，
    詎乙○○與曾昭春竟基於傷害他人身體之犯意聯絡，先由乙○○以不明物品砸毀
    丁○○所駕前揭車輛左前車窗，足以生損害於丁○○後，再分別輪流由丙○○先
    抓丁○○頭髮；乙○○出手毆打丁○○且抓丁○○手臂而欲將丁○○拉出車外，
    致丁○○受有左上臂刺傷（起訴書誤載為擦傷）、左前臂多處擦傷等傷害，因認
    丙○○涉犯刑法第二百七十七條第一項、第二十八條共同傷害罪嫌（乙○○傷害
    部分，業判處有期徒刑四月確定）。
二、按犯罪事實應依證據認定之，無證據不得認定其犯罪事實；又不能證明被告犯罪
    者，應諭知無罪之判決，刑事訴訟法第一百五十四條第二項、第三百零一條第一
    項分別定有明文。所謂認定犯罪事實之證據，係指足以認定被告確有犯罪行為之
    積極證據而言，該項證據自須適合於被告犯罪事實之認定，始得採為斷罪資料，
    又苟未能發現相當證據或證據不足以證明，自不能以推測或擬制之方法，以為裁
    判基礎，故被告否認犯罪事實所持之辯解，縱屬不能成立，仍非有積極之證據足
    以證明其犯罪行為，不能遽為有罪之認定（最高法院二十九年上字第三一○五號
    、四十年台上字第八六號及三十年上字第一八三一號判例參照）。
三、公訴人認被告丙○○涉有傷害罪嫌，無非係以：(一)告訴人丁○○指訴、(二)行政院
    衛生署雲林醫院診斷證明書為據。訊據被告丙○○堅決否認有共同傷害犯行，辯
    稱：伊在雲林縣斗六市○○路與莊敬路交岔口，被丁○○駕車撞傷後，就坐在該
    現場，沒有到雲林縣斗六市○○路與自強街交岔路口，亦沒有拉丁○○頭髮等語
    。
四、經查：
(一)同案被告乙○○於九十二年五月十一日凌晨二時許，在雲林縣斗六市○○路與自
    強街交岔路口，駕車強行攔下丁○○駕駛之車輛，損壞該車左前門車窗、強拉丁○○下車，傷害丁○○，致丁○○受有上開傷害之事實，業經查明屬實，判處乙○○傷害有期徒刑四月確定，有原審判決可憑。
(二)告訴人丁○○於原審審理時證述：在自強街及內環路口時，乙○○就開車攔下我
    的車子，當時是乙○○與被告二人一起下車．．乙○○先拉我的手，那時我被拉
    到傾向窗戶，丙○○就趁機拉我的頭髮，當時甲○○才抱住乙○○的腰，乙○○
    與他父親跌坐在地上時，丙○○才鬆手，我才趁機開車跑掉等語（見一審卷第一
    ○一頁背面、第一○二頁），證人甲○○固於原審審理時證稱：我太太被撞後沒
    有與我兒子到自強街與內環路交岔路口等語（見一審卷第五十三頁），乙○○於
    原審審理時亦附合證稱：我母親被撞後躺在地上，我在自強街與內環路交岔路口
    載送我父親回到中正路與莊敬路交岔路口，當時我母親已經起來坐在摩托車上等
    語（見一審卷第五十六頁背面、第五十八頁背面），惟甲○○、乙○○為被告丙○○之至親，證詞難免有偏袒之虞，況二人之證述，已有前述不實之處，且被告
    丙○○於九十二年五月十一日凌晨一時二十分許，在雲林縣斗六市○○路與莊敬
    路交岔路口，並無遭告訴人丁○○駕車撞傷之事實，詳如前述，復觀之被告丙○○身為甲○○之妻，目睹先生於深夜搭乘其他女子之車，內心必充滿憤怒及疑慮
    ，當時自亟欲查明甲○○與丁○○之關係，衡情當會搭乘乙○○之車追逐丁○○
    ，並於攔下丁○○駕駛之車輛後，下車質問甲○○、丁○○二人，顯無獨自一人
    留在中正路與莊敬路交岔路口，或在乙○○車內等待之理？復觀之丙○○當時既
    已處於氣憤狀態，乘隙拉丁○○頭髮，亦與常情相符，足徵甲○○、乙○○上開
    證詞應係迴護被告之詞，不足採信，丁○○所述應屬實在。足認被告丙○○確有
    搭乘乙○○之車到內環路與自強街交岔路口，並於乙○○伸手入車內強拉丁○○
    左手之際，乘隙拉丁○○之頭髮。被告丙○○辯稱：當時已被丁○○撞傷，並沒
    有到雲林縣斗六市○○路與自強街交岔路口，亦沒有拉丁○○頭髮云云，顯不可
    採。
(三)惟按刑法上之共同正犯，係指兩個以上之單獨正犯，基於共同之行為決意，各自
    分擔犯罪行為之一部或全部，共同實現構成要件而言。易言之，即兩個以上之行
    為人，彼此有犯意之聯絡及行為之分擔，而共同犯罪。此等共同之行為決意，乃
    指二個以上之行為人出於違犯特定犯罪之故意，彼此聯絡謀議，而在有認識與有
    意願交互作用下，所成立之共同一致的犯意。行為人間犯意聯絡之內涵，除犯罪
    之故意外，尚包括基於犯罪計劃與實施犯罪之必要而為之角色分配，行為人若與
    其他行為人並無共同之行為決意，即無由成立共同正犯。本件被告丙○○固有於
    右揭時、地，一時氣憤拉丁○○頭髮，惟丁○○之頭部並未因此受傷，且乙○○
    強行攔下丁○○車輛，隨即下車損壞該車之左前門車窗，及強拉丁○○下車，造
    成丁○○受有上開傷害之行為，應屬突發之狀況，被告丙○○當時是否能預料，
    並對乙○○之上開行為有所認識，且有相互利用以遂行傷害目的之意願，容有疑
    義。故被告丙○○縱有乘隙拉丁○○頭髮之行為，尚難遽此即認其就乙○○上開
    行為，具有犯意之聯絡。此外，復無其他積極證據足以證明被告丙○○就乙○○
    上開傷害犯行，彼此間有犯意之聯絡。至被告丙○○雖在乙○○於右揭時、地駕
    車強行攔下告訴人丁○○所駕車輛時，搭乘乙○○之車，惟駕駛車輛之人係乙○○，被告丙○○對於乙○○是否攔車及如何攔車應無認識，故其就乙○○上開攔
    車之行為自無犯意之聯絡，併此敘明。依照前揭法條及判例要旨，自難繩之被告
    丙○○有傷害犯行，被告丙○○犯罪則屬不能證明。
丙、原審基於上述理由，認被告丁○○、丙○○均犯罪不能證明，而為無罪判決之諭
    知。本院經核原判決認事用法，均無不合。公訴人上訴意旨，指摘原判決不當，
    為無理由，應予駁回。
據上論斷，應依刑事訴訟法第三百六十八條，判決如主文。
本案經檢察官曾顯智到庭執行職務。
中  華  民  國      九十三      年        四        月        七        日
                                臺灣高等法院臺南分院刑事第一庭
                                    審判長法官  黃    崑    宗
                                          法官  田    平    安
                                          法官  蔡    長    林
右正本證明與原本無異。
不得上訴。
                                    法院書記官  李    培    薇
中  華  民  國      九十三      年        四        月        八        日
